【裁判字號】    99,訴,1560
【裁判日期】    990930
【裁判案由】    侵權行為損害賠償
【裁判全文】
臺灣板橋地方法院民事判決              99年度訴字第1560號
原      告  丙○○
訴訟代理人  乙○○
被      告  甲○○
上列當事人間請求侵權行為損害賠償事件，經刑事庭移送前來（
98年度附民字第609號裁定），本院於民國99年9月16日言詞辯論
終結，判決如下：
    主  文
被告應給付原告新台幣參佰伍拾柒萬貳仟陸佰零肆元及自民國98
年12月25日起至清償日止按年息百分之五計算之利息。
原告其餘之訴駁回。
訴訟費用由被告負擔十分之九，餘由原告負擔。
本判決第一項於原告以新台幣壹佰壹拾玖萬元供擔保後，得為
假執行。
原告其餘假執行之聲請駁回。
    事實及理由
一、本件被告經合法通知，未於言詞辯論期日到場，核無民事訴
    訟法第386條所列各款情形，爰依原告之聲請，由其一造辯
    論而為判決。
二、原告主張：被告與原告原係男女朋友關係，被告為投資比佛
    利汽車美容公司，但因其債信不良，無法通過借款審核，遂
    央求原告以其名義向銀行借款，原告基於男女朋友關係而同
    意，於民國94年1月28日向遠東國際商業銀行（下稱遠東銀
    行）申辦新台幣（下同）100萬元貸款獲准，復因該銀行繳
    款利息過高，於94年4月25日、4月29日再由原告以其名義先
    後向板信商業銀行苓雅分行（下稱板信銀行）、臺東區中小
    企業銀行鳳山分行（下稱臺東區中小企銀，後為荷商荷蘭銀
    行併購）貸款108萬元、45萬元獲准，除償還上開遠東銀行
    借款餘額983,750元外，其餘均由被告將餘款領用，惟因被
    告投資失利，無法償還上揭原告名義之貸款，致原告背負前
    開借款債務甚鉅。被告另欠有信用卡卡債，經訴外人黃于芮
    提議利用購買不動產，透過低價買進高價申貸之方式，向金
    融機構超貸資金使用藉以清償所積欠之卡債，被告遂於94年
    5月間，以520萬元之價格，向陳美香購買坐落臺北縣蘆洲市
    ○○段593地號、權利範圍1萬分之265之土地暨其上建號188
    4、門牌號碼臺北縣蘆洲市○○路39號4樓房屋，雙方並於同
    年5月21日簽訂價金520萬元之不動產買賣契約書，再透過訴
    外人黃于芮居中牽線，認識時任力霸房屋永和中正店之業務
    余雅婕（原名余昭慧），央其協助向銀行超額貸款乙事，由
    余雅婕再介紹代書邱世章製作買賣價金為780萬元、當事人
    欄為則空白之不動產買賣契約書，交付予余雅婕轉給被告。
    被告、黃于芮為達詐欺取財之目的，先於不詳時、地，委託
    不知情之印匠偽造陳美香之印章1枚，並在該份價金780萬元
    買賣契約書內偽造「陳美香」之簽名署押2枚及印文11枚，
    而偽造買賣價金780萬元之不動產賣賣契約書之私文書，持
    以向中華商業銀行（以下簡稱中華銀行，該銀行後為匯豐商
    業銀行合併接管，並將此筆債權讓與給馬來西亞商富析資產
    管理股份有限公司臺灣分公司進行追索）雙和分行申請貸款
    而行使之，渠等即佯裝系爭不動產之買賣價額為780萬元，
    以此方式施用詐術，致不知情之中華銀行負責承辦行員誤信
    系爭不動產之買賣價金確為780萬元，於此基礎下進行鑑價
    估價等程序後同意以上揭不實買賣價金之九成左右予以核貸
    700萬元，經中華銀行通知已初步核准700萬元之房貸申請，
    惟需覓得一名連帶保證人至銀行進行簽約及對保程序，被告
    竟隱瞞原告其欲將超貸款項用來清償其個人積欠之信用卡債
    務，並無意用來償還上述以原告名義向板信銀行、臺東區中
    小企銀借款債務，卻向原告佯稱超貸所得款項將用以清償前
    載原告名義之借款，且僅需擔任連帶保證人一年即可更換云
    云，致原告陷於錯誤，誤信被告會將超額取得之房屋貸款用
    來清償前揭借款，因而同意擔任房屋貸款780萬元債務之連
    帶保證人，並協同被告至中華銀行辦理借貸、對保等程序，
    暨為被告在所簽發之本票上擔保付款，使被告獲得債務擔保
    之財產上利益，及通過中華銀行之貸款放款審核。嗣被告取
    得房屋貸款700萬元後，除先支付上開房屋買賣尾款與相關
    費用共計4,780,581元外，餘款則自行花用一空，被告並未
    清償前述原告名義之借款，且未按期支付房屋貸款，致被告
    所購之不動產經債權銀行向法院聲請拍賣後，迄今仍餘3,57
    2, 604元貸款債務未獲清償，債權銀行並轉向原告追償，聲
    請強制執行原告薪資，原告始知受騙而對被告提出刑事告訴
    。查被告買入房地價格為520萬元，而被告偽造買入價格780
    萬元，邀同原告為連帶保證人，因而原告受有260萬元財產
    損害。另原告本係護士，因擔任連帶保證人，薪資遭債權銀
    行扣押薪資，致原告精神狀態失衡遭服務醫院以不適任為由
    辭退，原告精神痛苦異常，爰請求被告賠償150萬元慰撫金
    。原告依據侵權行為之規定，請求被告賠償410萬元。並聲
    明：被告應給付原告410元及自起訴狀繕本送達翌日起至清
    償日止，按年息百分之五計算之利息。願供擔保，請准宣告
    假執行。
三、被告方面：
    被告未於言詞辯論期日到場，亦未提出準備書狀作何聲明或
    陳述。
四、原告主張之事實，業據原告於偵查中提出中華銀行授信撥貸
    簽核書1份、本票2張、設定不動產抵押資料暨房屋貸款委託
    代償前順位貸款承諾書、切結書、放款借據暨約定書、臺北
    縣三重地政事務所他項權利證明書等件（見臺灣高雄地方法
    院檢察署96年他字第313號卷第28至35頁），且為被告於刑
    事審理時不爭執，另被告於94年間向訴外人陳美香以520萬
    元之價格購買前揭房地，雙方並於同年5月21日簽訂價金為
    520 萬元之不動產買賣契約書等情，業據證人陳美香於刑事
    審理中證述在卷，並有不動產買賣契約書、臺北縣三重地政
    事務所97年3月7日以北縣重地資字第0970003204號函檢送之
    建號異動索引，及於97年7月4日以北縣重地登字第09700099
    13號函附之土地移轉登記文件等件可稽（見臺灣板橋地方法
    院檢察署98年偵字第10447號卷第24至28頁、同署97年他字
    卷63至67、149至162頁）。被告於刑事案件中自承購買上開
    房地及向中華銀行超額貸款700萬元之目的，係為將超貸金
    額用來清償其個人名義所積欠之信用卡卡債，並非為用以清
    償原告名義之借款，而此再由被告於取得前揭房屋貸款700
    萬元後，除先支付上開房屋買賣尾款與相關費用共計4,780,
    581元外，餘款均匯入自己之帳戶內予以提領花用，並無用
    以清償前揭板信銀行、台東區中小企銀之債務，此有匯豐銀
    行檢送之存款對帳單、取款憑條、匯款申請書代收入傳票、
    匯款委託書證明條、手續費/保險費收入傳票可證（參97年
    他字第1333號卷103-116頁），亦足考之。
五、被告既無意將超貸所得之款項用來清償原告名義之借款，竟
    向原告訛稱：超貸所得之款項將會用來清償前揭原告名義之
    借款，誘使原告同意擔任連帶保證人，核已屬詐術之施用；
    原告誤認其將得因此解除高達145萬元借款之還款責任，始
    同意擔任房屋貸款之連帶保證人，並協同被告至中華銀行辦
    理借貸、對保等程序，亦即原告確實因被告施用詐術之行為
    ，陷於錯誤。再者，中華銀行考量被告債信不佳，惟因有原
    告擔任其連帶保證人，即同意系爭房屋貸款核發之事實，此
    有房貸審核表內載明：「一、借款人23歲，月薪約32仟元（
    月收入填寫70仟元），93年度扣憑給付總額約82仟元（月均
    收入約58仟元），主債務1,26 6仟元（現金卡3張370仟元，
    動用175仟元）、無從債物、信用卡循環（5L×1、5M×4、
    5H×1），近半年『全額逾期未繳』1次；借款人（93/04/2
    6）申辦本行麥可現金卡拒件，案件概述『主管拒貸』。二
    、連保人22歲，月薪約45仟元，主債務1,530仟元（無現金
    卡）、無從債物、信用卡循環（6L×1），近半年無延遲繳
    款紀錄。三、…本案加計借款人其他行庫借款餘額計算之總
    負債比約136﹪；本案加計借保人其他行庫借款餘額計算之
    總負債比約109﹪。四、本案建議1.徵提丙○○為連帶保證
    人…」可徵（見97年他字第1333號卷第76頁），另證人即中
    華銀行房屋貸款業務之承辦人蘇均義、湯萬華於警詢中亦供
    述：「我當時審核時，甲○○個人資力的確不足，當時消金
    部有建議徵提丙○○為連帶借款人，將丙○○每月的薪資也
    併入計算，本行覺得承做風險會比較低，經我向甲○○及丙
    ○○取得同意確認後，我們同意核貸並對保。」、「本案最
    後核決權為消金部，由提示文件可以看出是蕭有成、蘇佩玲
    、張健孟核准。雖然審查意見月薪較低，但可能是入帳金額
    ，實際上扣繳憑單收入為5萬8千元，且有連帶保證人丙○○
    ，月薪4萬5千元，信用狀況良好，所以後來消金部建議本案
    徵提丙○○為連帶借款人。」（97年他字第1333號卷第264
    、278頁），由此可知被告確實受有原告連帶負擔系爭房屋
    貸款債務之利益，並因原告擔任連帶保證人之舉，使中華銀
    行同意核貸700萬元予被告，使被告獲得超貸之不法利益。
    上開房屋貸款因被告未如期繳付，遭債權銀行聲請拍賣後仍
    不足清償0000000元，債權銀行即向法院聲請對原告之財產
    為強制執行等情，則有馬來西亞商富析資產管理股份有限公
    司臺灣分公司97年5月6日（97）富字第050603號函所附之放
    款客戶還款繳息查詢單，及本院95年12月22日板院輔95執菊
    字第56198號執行命令、本院民事執行處拍賣通知、本院95
    年執字第56198號民事執行處函所附分配表（見96年他字第
    313號卷第36-37、76-78頁，及97年他字卷第1333號卷第
    14-17、81-82頁），及99年度司執字第65866號卷可稽，堪
    予認定。是原告因被告施用詐術陷於錯誤致須背負0000000
    元之連帶保證債務，雖目前強制執行以核發薪資移轉命令予
    債權銀行結案，然原告既負有357260元之債務，可認為損害
    已發生，被告應對原告負侵權行為損害賠償責任。原告請求
    被告給付0000000元，為有理由，應予准許。
六、原告另請求被告給付慰撫金150萬元乙節，按民法第195條第
    1項規範之精神上慰撫金，係針對人格權受有侵害者。被告
    所為詐欺得利犯行，係侵害原告之財產權，非人格權，原告
    自不得依民法第195條第1項前段規定，請求慰撫金。是原告
    此部分之請求，為無理由，應予駁回。
七、原告陳明願供擔保，聲請宣告假執行，經核其勝訴部份，合
    於法律規定，爰酌定相當之擔保金額宣告之；其餘假執行之
    聲請，因該部份訴之駁回而失所依據，應予駁回。
八、結論：原告之訴為一部有理由，一部無理由，依民事訴訟法
    第385條第1項前段、第79條、第390條第2項，判決如主文。
中    華    民    國    99    年    9    月    30    日
                  民事第三庭    法  官  陳映如
以上正本係照原本作成
如對本判決上訴，須於判決送達後20日內向本院提出上訴狀。如
委任律師提起上訴者，應一併繳納上訴審裁判費。
中    華    民    國    99    年    9    月    30    日
                                書記官  林勁丞

司法院資訊處製作；財團法人民間司法改革基金會備份。
